【裁判字號】    88,交易,682
【裁判日期】    890131
【裁判案由】    過失傷害
【裁判全文】
臺灣高雄地方法院刑事判決                        八十八年度交易字第六八二號
    公  訴  人  臺灣高雄地方法院檢察署檢察官
    被      告  乙○○
右列被告因過失傷害案件，經檢察官提起公訴（八十八年度偵字第一四二一九號)，
本院判決如左：
    主  文
乙○○因過失傷害人，處有期徒刑貳月，如易科罰金，以佰元折算壹日。
    事  實
一、乙○○考領有普通小型車駕駛執照，於民國八十八年四月十九日晚上六時許，駕
    駛車牌號碼：ＸＺ─四０九號自用小客車，沿屏東縣與高雄縣交界處之高屏大橋
    由屏東往高雄方向行駛，於同日晚上六時三十分許（起訴書誤載為十六時二十分
    ），行經高雄縣大寮鄉義和村高屏大橋靠近高雄縣之下坡路段（速限每小時六十
    公里），因汽車發生故障不能行駛，本應注意汽車駕駛人駕車在中途發生故障不
    能行駛，應即設法移置於無礙交通之處，該故障車輛在未移置前或移置後均應豎
    立車輛故障標誌，且於行車時速逾四十公里之路段，應豎立於車身後方三十公尺
    至一百公尺之路面上，交通擁擠之路段，應懸掛於車身之後部，以避免危險之發
    生，而當時雖係晚上，惟天氣良好，夜間有照明，視距尚佳，並無其他不能注意
    之情事，詎乙○○竟疏未注意，未依規定在自小客車車身後部或車身後方三十至
    一百公尺之路面上豎立故障標誌，適有未考領機車駕駛執照，其駕駛技術顯未成
    熟，且雙眼嚴重青光眼，不宜駕駛車輛之甲○○（有配戴安全帽），駕駛車牌號
    碼：００Ｎ─二０八號殘障三輪車，亦同向沿高屏大橋慢車道由屏東往高雄方向
    行駛至該處，緣乙○○未依規定設置警告標誌，甲○○又疏未注意車前狀況，自
    後追撞乙○○駕駛自小客車左後方，甲○○於撞擊人車倒地後，因而受有左側脛
    骨骨折之傷害。乙○○於肇事後，犯罪未被發覺前，即主動向前往現場處理之高
    雄縣警察局林園分局中庄派出所警員鍾廣生自首，並坦承肇事接受裁判。
二、案經甲○○訴由臺灣高雄地方法院檢察署檢察官偵查起訴。
    理  由
一、訊據被告乙○○，對於右揭時、地駕車中途發生故障，未依規定在車身後部或車
    身後方三十至一百公尺之處豎立故障警告標誌，致告訴人甲○○見狀未及閃避而
    自後追撞其駕駛自小客車左後方，使甲○○於撞擊人車倒地後，因而受有前開傷
    害之事實，均坦承不諱，核與告訴人指述情節相符。此外，並有警製道路交通事
    故調查報告表一份、雙方車損照片六幀及及告訴人之驗傷單一紙存卷可稽，被告
    上開自白，堪予採信。
二、按汽車駕駛人駕車在中途發生故障不能行駛，應即設法移置於無礙交通之處，該
    故障車輛在未移置前或移置後均應豎立車輛故障標誌，且於行車時速逾四十公里
    之路段，應豎立於車身後方三十公尺至一百公尺之路面上，交通擁擠之路段，應
    懸掛於車身之後部，以避免危險之發生，道路交通安全規則第一百十二條第一項
    第十二款定有明文，此為一般駕駛人應知之事項，被告既考領有普通小型車駕駛
    執照，自難諉為不知。而發生車禍當時雖係晚上，惟天氣良好，夜間有照明、柏
    油路面平直，無障礙物或其他缺陷，有上開道路交通事故調查報告表在卷可稽，
    且依其智識、能力，並無不能注意之情事，詎被告竟疏未注意，在車輛發生故障
    不能行駛時，未依規定放置故障標誌，致告訴人見狀閃避不及而肇事，其駕車行
    為顯有過失，灼然甚明。台灣省高屏澎區車輛行車事故鑑定委員會亦同此認定：
    「乙○○：駕駛小客車故障未設警告標誌，‧‧為肇事次因。」，有該會八十八
    年九月二十七日高屏澎鑑字第一三七六號函及鑑定意見書各一份在卷可考。雖公
    訴人及上開鑑定委員會均另認定：「被告停車未緊靠道路右側」，亦為本件車禍
    肇事原因，惟查：被告因車輛故障無法啟動行駛而停於該肇事路段，並由其妻下
    車推車，已據被告供明在卷（見本院八十八年十一月二十日審判筆錄），顯見當
    時其車輛無法正常操控，與車況正常之「停車」有別，自與道路交通安全規則第
    一百十二條之「停車」定義不符；再參以自小客車距右側道路邊線僅有三十公分
    ，已據上開道路交通事故調查報告表記載明確，衡諸常理，被告預留三十公分之
    距離以便推車，其此部分之行為，尚難認有過失之處，惟此仍無礙本院上開過失
    罪責之認定，併此敘明。另告訴人未考領機車駕駛執照，其駕駛技術顯未成熟，
    且雙眼嚴重青光眼，不宜駕駛車輛，有財團法人長庚紀念醫院高雄分院八十八年
    七月二十二日（八八）長庚院高字第一六一二號函一份在卷足憑，且又疏未注意
    車前狀況，就本件車禍事故之發生與有重大過失，惟此仍不能解免其過失罪責，
    附此敘明。而告訴人確因本件車禍而受有前開傷害之事實，則有高雄長庚醫院驗
    傷診斷證明書一份附卷足佐。是被告未盡其前開注意義務肇事致告訴人受有前開
    傷害，兩者間顯有相當因果關係。本件事證已甚明確，被告前揭過失傷害犯行，
    足堪認定。
三、本件被告乙○○駕車因過失致他人受傷，核其所為，係犯刑法第二百八十四條第
    一項前段之普通過失傷害罪。又被告於肇事後，犯罪未被發覺前，主動向前往現
    場處理之高雄縣警察局林園分局中庄派出所警員丙○○自首，並坦承肇事接受裁
    判一節，有職務報告書一份在卷可稽，堪認合乎自首之要件，應依刑法第六十二
    條前段規定，減輕其刑。茲審酌被告駕車在中途發生故障不能行駛，在該故障車
    輛在未移置於無礙交通之處所前，未於車身之後部或於車身後方三十公尺至一百
    公尺之路面上，豎立車輛故障標誌而肇事，且肇事後迄今尚未與告訴人達成民事
    和解，惟犯後坦承犯行，態度尚稱良好及告訴人未考領機車駕駛執照，其駕駛技
    術顯未成熟，且雙眼嚴重青光眼不宜駕駛車輛，仍貿然駕車行駛，又疏未注意車
    前狀況，就本件車禍事故之發生與有重大過失等一切情狀，爰量處如主文所示之
    刑，並諭知易科罰金之折算標準。
據上論斷，應依刑事訴訟法第二百九十九條第一項前段，刑法第二百八十四條第一項
前段、第六十二條前段、第四十一條，罰金罰鍰提高標準條例第一條前段、第二條，
判決如主文。
中      華      民      國    八十九    年      一      月    三十一    日
                              臺灣高雄地方法院交通法庭
                                  法  官  唐  照  明
右正本證明與原本無異。
如不服本判決，應於判決送達後十日內，向本院提出上訴狀。
                                  書記官  林  孝  聰
中    華    民    國      八十九      年      二      月        一      日
附錄本判決論罪法條全文：
刑法二百八十四條第一項前段：
因過失傷害人者，處六月以下有期徒刑、拘役或五百元以下罰金。


司法院資訊處製作；財團法人民間司法改革基金會備份。
